高雄高等行政法院簡易判決　　　　　　　　　　　　　　九十三年度簡字第九七號
　　原　　　告　甲○○
　　被　　　告　高雄市政府環境保護局
　　代　表　人　乙○○局長
　　訴訟代理人　胡政雄
　　　　　　　　丙○○
右當事人間因廢棄物清理法事件，原告不服高雄市政府中華民國九十三年一月十五日
高市府法一字第０九三０００三一四六號訴願決定，提起行政訴訟。本院判決如左︰
    主  文
訴願決定及原處分均撤銷。
訴訟費用由被告負擔。
    事實及理由
一、原告係經營有店面之餐飲業，為行政院環境保護署依廢棄物清理法第二十一條公
    告購物用塑膠袋及塑膠類（含保麗龍）免洗餐具限制使用第二批限制使用對象。
    被告所屬左營區清潔隊衛生查報員於民國（下同）九十二年七月二十三日在高雄
    市○○區○○街七號，查獲原告開設之「生機素食坊」仍提供厚度未達○‧○六
    公釐之購物用塑膠袋，乃當場拍照存證，依法予以告發，並科處新台幣（下同）
    六萬元罰鍰，原告不服，提起訴願，經遭決定駁回，遂向本院提起行政訴訟。
二、按「物品或其包裝、容器有嚴重污染環境之虞者，中央主管機關得予以公告禁用
    或限制製造、輸入、販賣、使用。」、「有下列情形之一者，處新臺幣六萬元以
    上三十萬元以下罰鍰。．．一、違反第二十一條中央主管機關規定者。」分別為
    廢棄物清理法第二十一條及第五十一條第二項第四款所明定。另按，有店面之餐
    飲業屬公告之限制使用對象，即凡營業範圍於建築物內或由建築物內延伸至騎樓
    、人行道等公共空間，且提供座位供顧客點叫後可在現場食用之餐飲業，限制使
    用對象不得提供含聚乙烯（PE）、聚丙烯（PP）、聚苯乙烯（PS）或聚氯乙烯（
    PVC）等成分，經由吹膜、壓延或擠壓加工成型，且厚度未達○‧○六公釐之購
    物用塑膠袋，違反本公告之處罰，依廢棄物清理法第五十一條規定，處六萬元以
    上三十萬元以下罰鍰，實施日期自九十二年一月一日至二月十五日為勸導期，對
    違反者先予勸導改善，九十二年二月十六日起違反者將依法處分，亦為行政院環
    境保護署九十一年七月二十三日環署廢字第○九一○○四九八六九號「購物用塑
    膠袋及塑膠類（含保麗龍）免洗餐具第二批限制使用對象、實施方式及實施日期
    」公告事項第一項第六款、第二項第二款、第四項、第五項公告明確。揆諸前揭
    公告第一項第六款之內容，可知有店面之餐飲業係屬該公告所規範之對象甚明。
三、被告以原告經營之「生機素食坊」係屬行政院環境保護署依廢棄物清理法第二十
    一條公告購物用塑膠袋及塑膠類（含保麗龍）免洗餐具第二批限制使用對象，被
    告所屬稽查人員於事實欄所述時間、地點查獲原告違反規定免費提供顧客使用厚
    度未達○‧○六公釐之購物用塑膠袋，有存證照片、稽查紀錄、違規警告單、告
    發單及處分書等影本足憑，違規事實，洵堪認定，被告據以告發，並處以罰鍰六
    萬元，固非無見。
四、惟查，「生機素食坊」係於九十一年五月三十日經核准設立，地址設於高雄市○
    ○區○○里○○街七號一樓（被告查獲處），由負責人邱瑞蘭獨資經營乙節，為
    兩造所不爭執，並有高雄市政府營利事業登記公示詳細資料一份附卷可稽。次查
    ，被告左營區清潔隊衛生查報員鞠立強於上述時地稽查時，當日交付限制使用之
    塑膠袋給鞠立強者係「生機素食坊」之女師傅斐淑娟等情，業據原告陳述明確，
    核與鞠立強證述情節相符，亦堪認定。是原告雖於被告取締及於本院審理時自承
    係「生機素食坊」之實際經營管理人，惟其既非「生機素食坊」之登記負責人，
    亦非本件違規之行為人，被告對之處以罰鍰，揆諸前揭行政院環境保護署九十一
    年七月二十三日環署廢字第○九一○○四九八六九號「購物用塑膠袋及塑膠類（
    含保麗龍）免洗餐具第二批限制使用對象、實施方式及實施日期」公告之意旨，
    顯有未合。
五、綜上所述，被告僅憑原告自承係「生機素食坊」之實際負責人，遽對原告科處罰
    鍰，揆諸上述說明，於法顯有違誤，訴願決定予以維持，亦有不合，應由本院將
    訴願決定及原處分併予撤銷，以期公允，並不經言詞辯論為之。
六、據上論結，本件原告之訴為有理由，依行政訴訟法第二百三十三條第一項、第二
    百三十六條、第一百九十五條一項前段、第九十八條第三項前段，判決如主文。
中　　　華　　　民　　　國    九十三　　年　  　五　　　月　　  十四　　日
                              高雄高等行政法院第二庭
                                          法      官  林勇奮
右為正本係照原本作成。
如不服本判決，應於送達後二十日內，向本院提出上訴狀並表明上訴理由，如於本判
決宣示後送達前提起上訴者，應於判決送達後二十日內補提上訴理由書（須按他造當
事人人數附繕本）。提起上訴應預繳送達用雙掛號郵票七份（每份三十四元）。
中　　　華　　　民　　　國    九十三　　年　  　五　　　月　　  十四　　日
                                          法院書記官  黃玉幸
附註：
行政訴訟法第二百三十五條（第一項、第二項）：
對於適用簡易程序之裁判提起上訴或抗告，須經最高行政法院之許可。
前項許可，以訴訟事件所涉及之法律見解具有原則性者為限。
